【裁判字號】    95,台上,6148
【裁判日期】    951109
【裁判案由】    業務過失致人於死
【裁判全文】
最高法院刑事判決            九十五年度台上字第六一四八號
上  訴  人  甲○○
上列上訴人因業務過失致人於死案件，不服台灣高等法院台中分
院中華民國九十三年一月二十日第二審判決（九十二年度交上訴
字第二二七八號，起訴案號：台灣彰化地方法院檢察署九十二年
度調偵字第三０一號），提起上訴，本院判決如下：
    主  文
上訴駁回。
甲○○緩刑參年。
    理  由
本件原判決認定上訴人以駕駛拼裝車逐戶收集蚵殼至加工廠販售
為業，係以駕駛為附隨業務之人，於民國九十一年十二月二十四
日上午九時十分許，駕駛藍色拼裝六輪車載運蚵殼，欲從彰化縣
芳苑鄉○○村○○路○○段六六０號旁小巷之支線倒車轉彎至芳
漢路幹線時，本應注意汽車倒車時，應謹慎緩慢後倒，並應注意
其他車輛及行人，且車輛行至無號誌之交叉路口，支線道車應暫
停讓幹線道車先行，轉彎車應讓直行車先行，而依當時天候為晴
、有日間自然光線、路面狀態為乾燥、無缺陷、無障礙物之情形
下，並無不能注意之情事，竟疏於注意貿然自該小巷內倒車駛入
路口，於將通過上開交岔路口倒車至彰化縣芳苑鄉○○村○○路
○○段六六０號前時，並未緩慢後倒、暫停讓幹線之直行車先行
，而不慎致其車右後角處撞上適行經該處由黃文東所騎乘車牌號
碼ＶＯΑ－二五九號之輕型機車（由芳漢路由南往北方向行駛）
前方大燈處，導致黃文東人車倒地受有頭部外傷、顱內出血，經
送醫後，仍於同日十七時左右不治死亡。車禍發生後，路人林吟
茱見狀即主動打電話叫救護車，上訴人於救護車抵達後幫忙抬黃
文東，然因心虛未報警，且於警方到達現場前，即離開現場，嗣
因黃文東所駕駛車牌號碼ＶＯΑ－二五九號之輕型機車前方大燈
塑膠護板破損併沾有藍色漆，經警循線查獲等情；係以上開事實
業經上訴人坦承不諱，並有卷附道路交通事故調查報告表、台灣
省彰化縣區車輛行車事故鑑定委員會函、內政部警政署刑事警察
局鑑驗通知書、肇事現場照片數幀可參，而黃文東因受傷死亡亦
經台灣彰化地方法院檢察署檢察官督同檢驗員相驗屬實，有相驗
筆錄、相驗屍體證明書、驗斷書、相驗照片可憑，又按汽車倒車
時，應顯示倒車燈光或手勢後，謹慎緩慢後倒，並應注意其他車
輛及行人，又車輛行至無號誌交叉路口，支線道應暫停讓幹線道
車先行，轉彎車應讓直行車先行，道路交通安全規則第一百十條
第二款、第一百零二條第二、六款分別定有明文，上訴人駕車自
應注意上揭規定，當時依天候、光線、路面狀態並無不能注意之
情事，竟疏未注意，未緩慢後倒、暫停讓直行車先行，其顯有過
失；且其過失與黃文東死亡間復有因果關係，已於判決理由內詳
予論斷及指駁說明。再上訴人以駕駛拼裝車逐戶收集蚵殼至加工
廠販售為業，顯係以駕駛為附隨業務，於執行業務中肇事致人於
死，核上訴人所為係犯業務過失致人於死罪，第一審法院因而依
刑法第二百七十六條第二項、罰金罰鍰提高標準條例第一條前段
規定，並審酌上訴人過失程度之輕重，量處有期徒刑七月，認事
用法均無不當，因而維持第一審判決，駁回上訴人及檢察官在第
二審之上訴，認事用法經核於法並無違誤。上訴意旨以本件除上
訴人自白外並無其他證據足認上訴人有過失，以及上訴人非以駕
駛為附隨業務云云，指摘原判決不當，係對原審採證認事之職權
行使暨已調查明確並於判決內論駁或說明之事項，徒憑己見重為
事實之爭辯，或任意指摘，均難認為有理由，上訴應予駁回。又
查上訴人前未曾受有期徒刑以上刑之宣告，有台灣高等法院全國
前案資料查詢可憑，參酌其原即有與被害人和解之誠意（有調解
書可憑），且過失情節尚非嚴重，本院認其經此教訓後，當知警
惕，應無再犯之虞，因認其所宣告之刑，以暫不執行為適當，併
予宣告緩刑年，以勵來茲而啟自新。
據上論結，應依刑事訴訟法第三百九十六條，九十四年二月二日
修正前刑法第七十四條第二款，判決如主文。
中    華    民    國  九十五  年   十一   月    九    日
                      最高法院刑事第七庭
                          審判長法官  呂  潮  澤
                                法官  吳  昆  仁
                                法官  孫  增  同
                                法官  趙  文  淵
                                法官  吳      燦
      本件正本證明與原本無異
                                      書  記  官
中    華    民    國  九十五  年   十一   月   十六   日
                                                Ａ
附錄本案論罪科刑法條
刑法第二百七十六條第二項
從事業務之人，因業務上之過失犯前項之罪者，處五年以下有期
徒刑或拘役，得併科三千元以下罰金。


司法院資訊處製作；財團法人民間司法改革基金會備份。
